【裁判字號】    92,簡上,52
【裁判日期】    921230
【裁判案由】    侵權行為損害賠償
【裁判全文】
臺灣花蓮地方法院民事判決  九十二年簡上字第五二號
    上  訴  人  乙○○
    被上訴人    甲○○
右當事人間請求侵權行為損害賠償事件，上訴人對於中華民國九十二年八月五日本院
花蓮簡易庭九十二年度花簡字第一六六號第一審判決提起上訴，本院判決如左：
    主    文
上訴駁回。
第二審訴訟費用由上訴人負擔。
    事    實
甲、上訴人方面：
壹、聲明：原判決關於不利於上訴人部分廢棄。被上訴人應再給付上訴人新台幣（下
    同）十四萬元。
貳、陳述：除與原審判決所載相同者茲予引用外，另補充：本件因偵查過程之拖延，
    此期間內被上訴人冷嘲熱諷，上訴人精神上自會感到不可言喻之痛苦，依法本件
    上訴人請求精神慰撫金應以被上訴人蓄意暴力加害之動機及犯罪後態度來計算裁
    量。上訴人在榮家原只求平安度過晚年，被上訴人歷次審理出庭應訊態度蠻橫，
    言詞強硬，有恃無恐，毫不悔改，故上訴人請求精神慰撫金十五萬元，也是有效
    遏止暴力的方法。
參、證據：援用原審之立證方法。
乙、被上訴人方面：
壹、聲明：上訴駁回。
貳、陳述：援用原審判決之記載、原審陳述暨所提之證據資料。
參、證據：援用原審之立證方法。
    理    由
一、上訴人於原審起訴主張被上訴人於民國九十一年一月三十日十六時許，在花蓮市
    ○○路二十九號花蓮榮民之家三五號房前走廊，毆打上訴人，使上訴人手指受傷
    ，迄今每日隱隱作痛，精神生活陷入痛苦，為此依民法第一百九十五條第一項規
    定請求被上訴人賠償精神上損害十五萬元。被上訴人於原審則以：我並沒有毆打
    上訴人，但二人是有抱在一起跌倒，是上訴人打我等語資為抗辯。
二、兩造不爭執之事實：上訴人曾自訴被上訴人傷害，經本院九十二年度自字第一○
    號事件審理後，判處被上訴人罰金壹仟元，如易服勞役，以參佰元折算壹日，緩
    刑貳年確定。上訴人因而提起附帶民事訴訟請求損害賠償（即本件起訴）（此經
    本院依職權調閱該刑事卷宗核閱無誤）。
三、得心證之理由：本件兩造所爭執之處，應在於上訴人認除原審判決被上訴人應給
    付上訴人精神上損害賠償一萬元外，尚應給付十四萬元，是否有理？查：
  (一)本件上訴人主張被上訴人傷害其身體之事實，業據本院調閱本院九十二年度自字
    第一○號刑事案件全卷核閱屬實（有下列事證為憑：被上訴人於九十一年五月九
    日警訊時即供承：上訴人將背包放在走廊，打掃人員將背包移到裡面，上訴人責
    怪他人，：：：上訴人指著我罵他，並出手打我臉部，我忍不住才與他打起來等
    語。證人即花蓮榮民之家之事務員黃昌嫻於九十一年七月二十六日偵查時證稱：
    他們（指本件上訴人、被上訴人）發生爭執，有人向我報告，我過去看，他們二
    人扭在一起，我上前把他們拉開等語，嗣於九十二年五月七日本院刑案審理時復
    證稱：我去看的時候，現場很多人，上訴人與被上訴人已經扭打在一起：：：等
    語。另證人王正明於九十二年五月七日本院刑案審理時證稱：當天是黃昌嫻在叫
    ，我到現場後，二人扭在地上：：：他們在地上互相拉扯，拉得緊緊的等語。並
    有診斷證明書足憑，其上載：上訴人右手食指挫傷併瘀傷、左手無名指裂傷，足
    證，兩造確有在地上互相拉扯、扭打之情事），即上訴人主張之事實，應堪信為
    真實。
  (二)按不法侵害他人之身體、健康，被害人雖非財產上之損害，亦得請求賠償相當之
    金額，民法第一百九十五條第一項定有明文，所謂相當，應衡量兩造之社會經濟
    地位、身份、資歷及其他各種情形決定之。本件上訴人遭被上訴人毆打之事實，
    已如前述，上訴人請求被上訴人給付精神慰撫金，自有理由。本院斟酌兩造之身
    分、地位、經濟能力（兩造均係目前居住於花蓮榮民之家榮民，均按月領取生活
    費約一萬三千餘元），及引發兩造爭執之起因、兩造互相拉扯、扭打之情節、上
    訴人所受傷勢並非嚴重等情，認上訴人請求之一萬元之精神慰撫金，尚稱適當。
    從而，上訴人依民法第一百九十五條第一項規定，請求被上訴人給付一萬元，為
    有理由，應予准許，逾此部分之請求，為無理由，自應駁回。原審就命被上訴人
    給付上訴人一萬元，及將上訴人其餘請求駁回，並無不合，上訴意旨仍執陳詞，
    指摘原判決不當，求予廢棄改判，為無理由，應駁回上訴。本件事證已臻明確，
    兩造其餘攻擊防禦方法及舉證，無礙勝負判斷，爰不一一論列，併此敘明。
四、據上論結，本件上訴為一部無理由，依民事訴訟法第四百三十六條之一第三項、
    第四百四十九條第一項、第七十八條，判決如主文。
中      華      民      國    九十二    年      十二    月    三十      日
                        臺灣花蓮地方法院民事庭
~B審判長法官  陳心弘
~B法      官  李世華
~B法      官  楊碧惠
右為正本係照原本作成。
本件不得上訴。
~B法院書記官  黃智美
中      華      民      國    九十二    年      十二    月    三十      日


司法院資訊處製作；財團法人民間司法改革基金會備份。
